【裁判字號】    99,上易,324
【裁判日期】    990212
【裁判案由】    詐欺等
【裁判全文】
臺灣高等法院刑事判決                 99年度上易字第324號
上  訴  人
即自 訴 人  乙○○
                    （現於臺灣綠島監獄執行中）
被      告  甲  ○  年籍住所均.
上列上訴人因被告詐欺等案件，不服臺灣宜蘭地方法院98年度自
字第4 號，中華民國98年11月25日第一審判決，提起上訴，本院
判決如下：
    主  文
上訴駁回。
    理  由
一、按自訴之提起，應委任律師行之；檢察官於審判期日所得為
    之訴訟行為，於自訴程序，由自訴人代理人為之；自訴人未
    委任代理人，法院應定期間以裁定命其委任代理人，逾期仍
    不委任者，應諭知不受理之判決。又刑事訴訟法第367 條之
    判決及對於原審諭知管轄錯誤、免訴或不受理之判決上訴時
    ，第二審法院認其為無理由而駁回上訴，或認為有理由而發
    回該案件之判決，得不經言詞辯論為之。刑事訴訟法第 319
    條第2 項、第329條、第372條分別定有明文。
二、查自訴人乙○○以被告甲○於自訴人服役期間，以不實書信
    ，使自訴人離開部隊，涉有詐欺及偽造文書等罪嫌至明，因
    而提起本件自訴，惟未委任律師為訴訟代理人。原審法院於
    民國98年10月30日裁定命自訴人應於收受裁定書後7 日內補
    正之，該裁定於同年11月13日合法送達予自訴人，此有送達
    證書附卷可稽（見原審卷第8 頁）。自訴人逾期並未補正，
    揆諸前開規定，本件自訴之起訴程序顯然不合規定，原審不
    經言詞辯論而諭知自訴不受理之判決，核無違誤或不當。
三、自訴人上訴意旨略稱：(一)原審法院98年10月30日之裁定僅命
    自訴人補正律師為自訴代理人，然竟漏未命自訴人補正被告
    之年籍資料，伊因此不敢貿然委任律師行之，苦等法院命伊
    補正被告年籍資料未果，顯然該裁定有欠缺完備失當之處。
    (二)原審法院98年10月30日裁定以受命法官名義為之，該裁定
    顯然違法，自始應為無效云云。第查：起訴或其他訴訟行為
    ，應符合法律上必備之程式始為合法，如有欠缺而其情形可
    補正者，法院應定期間命其補正，法律上之程式欠缺其一，
    即屬程序不備。本件自訴之提起，除未委任律師行之外，其
    自訴狀亦未依法記載被告之年齡及住（居）所等資料，以確
    定其所訴追之人。上揭諸事項之欠缺，法院固應裁定命自訴
    人補正；然法院本得同時或先後裁定命自訴人補正上揭諸事
    項，並無必須同時為之之限制。本件原審法院於98年10月30
    日以98年度自字第4 號裁定命自訴人即上訴人乙○○委任律
    師為代理人，上訴人逾期仍未補正，其自訴已屬違反法律上
    之程式，原審縱未於定期間命自訴人委任律師為代理人，並
    提出委任書之裁定中，一併命自訴人補正被告年籍資料等事
    項，亦無從排除或阻卻本件自訴之提起，有未委任律師行之
    之程序上瑕疵，原審因而諭知自訴不受理之判決，於法洵屬
    有據。復次，本件自訴案件，原審法院係以通常訴訟程序，
    由合議庭辦理之，其98年10月30日98年度自字第4 號命補正
    之裁定亦係以合議庭之名義為之（見原審卷第4 頁），於法
    並無不合。上訴人指摘命補正代理人之裁定，僅由受命法官
    以其名義行之云云，顯不副實。綜上，本件上訴為無理由，
    爰不經言詞辯論，逕予駁回。
據上論結，應依刑事訴訟法第368條、第372條，判決如主文。
中    華    民    國    99    年    2     月    12    日
                  刑事第十二庭審判長法  官  蔡永昌
                                    法  官  吳啟民
                                    法  官  蔡新毅
以上正本證明與原本無異。
如不服本判決，應於收受送達後十日內向本院提出上訴書狀，其
未敘述上訴之理由者並得於提起上訴後十日內向本院補提理由書
（均須按他造當事人之人數附繕本）「切勿逕送上級法院」。
                                    書記官  賴立旻
中    華    民    國    99    年    2     月    12    日


司法院資訊處製作；財團法人民間司法改革基金會備份。
